臺灣彰化地方法院民事判決　96年度簡上字第72號
上　訴　人　乙○○
被上訴人　　己○○
上列當事人間請求給付會款事件，上訴人對於中華民國96年3 月
8 日本院北斗簡易庭95年度斗簡字第282 號第一審判決提起上訴
，本院於民國96年7 月17日辯論終結，判決如下：
    主  文
上訴駁回。
第二審訴訟費用新台幣捌仟壹佰伍拾柒元由上訴人負擔。
    事實及理由
一、被上訴人主張：上訴人於民國90年5 月10日參與上訴人召集
    之互助會2 會（下稱系爭互助會），會員含會首共23會，採
    外標制，每會會金新臺幣（下同）30,000元，每月10日在上
    訴人住處開標，會期自90年5 月10日起迄92年3 月10日止，
    被上訴人於92年2 月10日、92年3 月10日最後二會時，共應
    得會款1,480,20 0元，上訴人陸續還款，尚積欠365,300 元
    ，經催討無效，爰依合會契約法律關係，請求上訴人給付36
    5,300 元及自支付命令繕本送達翌日即95年9 月27日起至清
    償日止，按年息5%計算之利息等語。
二、上訴人則以：係伊太太戊○○盜用伊名義招集互助會，互助
    會之事伊全然不知情等語置辯。
三、原審判決被上訴人勝訴，並依職權宣告假執行。上訴人不服
    提起上訴，其上訴聲明為：原判決廢棄；被上訴人在第一審
    之訴駁回；第一、二審訴訟費用由被上訴人負擔。被上訴人
    則聲明求為判決：駁回上訴，第二審訴訟費用由上訴人負擔
    等語。
四、得心證之理由：
（一）被上訴人主張之事實，業據提出互助會單、上訴人還款明
      細表為證，上訴人除爭執係戊○○盜用其名義招集系爭互
      助會外，餘皆不爭執，就不爭執部分，堪信被上訴人主張
      為真正。
（二）查，被上訴人主張上訴人係系爭互助會會首之情事，有記
      載會首為上訴人之互助會會單為證，並據證人即會員王慶
      忠結證稱：互助會之會首係上訴人，係在上訴人住宅開標
      ，開標時上訴人大都在場主持，且亦係上訴人收取會款等
      語屬實，且上訴人於本院北斗簡易庭94年度斗簡字第247
      號給付票款事件之上訴狀中，亦自承稱：曾向被上訴人收
      取會款等語在卷，況被上訴人曾將會款轉帳至上訴人於田
      中鎮農會開設帳號00000000000000號之帳戶內，復為上訴
      人所不爭執，並有存摺轉帳資料在卷可稽，上訴人既曾出
      面向被上訴人收取會款，亦曾由被上訴人將會款匯入上訴
      人前開帳戶，則被上訴人主張上訴人係系爭互助會會首並
      積欠上開會款等語，應堪採信。
（三）至上訴人雖以前情置辯，並舉出證人戊○○、丙○○、丁○○、庚○○、楊甲○○、謝佩珓為證，而上開證人並皆
      證述：係戊○○召集互助會，開標亦係戊○○主持，會款
      復係戊○○收取等語，然此充其量僅足以證明證人戊○○
      、丙○○、丁○○、庚○○、楊甲○○、謝佩珓部分係由
      戊○○出面召集及收款會款，證人前來投標時戊○○亦曾
      在場主持之事實而已。且前開證人參與之系爭互助會會單
      會首係記載上訴人姓名，此為該等證人所不爭執，且證人
      戊○○、丙○○、丁○○復係上訴人之配偶及兄妹，誼屬
      至親，證人庚○○、楊甲○○、謝佩珓則係上訴人配偶戊○○之友人，關係匪淺，則上開證人對互助會會單會首記
      載上訴人姓名之原因，理應懷疑並加以詢問上訴人或戊○○，以明系爭互助會會首究係何人，惟渠等均未為之，亦
      與常情有違。再開標係在上訴人住處，開標係由戊○○主
      持，當時上訴人在旁擦桌子或走來走去之事實，亦據證人
      庚○○、謝佩珓證述在卷，既開標時上訴人在場，則其對
      系爭互助會會首係其名義之事實，當無從諉為不知，且其
      既知悉系爭互助會會首為其名義，而未曾對會員加以否認
      ，並在戊○○主持開標時在場，足認其係同意或授權戊○○代其主持開標甚明，準此，證人前開證述尚不足證明系
      爭互助會會首即係戊○○，洵屬無疑。此外，上訴人復未
      能舉證以實其說，則其辯稱：係戊○○盜用伊名義招集互
      助會，互助會之事伊全然不知情云云，要屬無據，不足採
      信。
五、綜上所述，上訴人確為系爭互助會會首，則被上訴人依合會
    契約之法律關係，請求上訴人給付365,300 元及自95年9 月
    27日起至清償日止，按年息5%計算之利息，即屬有據。原審
    判命上訴人應如數給付，並依職權宣告假執行，於法並無不
    合。上訴意旨指摘原判決不當，求為廢棄改判，為無理由，
    應予駁回其上訴。
六、本件事證已臻明確，兩造其餘攻擊防禦方法及舉證，核與
      本判決結果無影響，無庸一一論列，附此敘明。
據上論結，本件上訴為無理由，依民事訴訟法第436 條之1 第3
項、第449 條第1 項、第78條，判決如主文。
中　　華　　民　　國　　96　　年　　7 　　月　　31　　日
                民事第一庭    　審判長  羅培昌
                                法  官　簡燕子
                                法  官　游秀雯
以上正本係照原本作成。
不得上訴。
中　　華　　民　　國　　96　　年　　7 　　月　　31　　日
                      　　　    書記官　張西武
